【裁判字號】    97,訴,874
【裁判日期】    970819
【裁判案由】    第三人異議之訴
【裁判全文】
臺灣臺南地方法院民事判決               97年度訴字第874號
原      告  甲○○
被      告  乙○○
訴訟代理人  許明德律師
            鄭勝智律師
上列當事人間請求第三人異議之訴事件，經本院於民國97年8月
5日言詞辯論終結，判決如下：
    主  文
原告之訴駁回。
訴訟費用新台幣壹萬伍仟肆佰伍拾肆元由被告負擔。
    事實及理由
一、原告起訴主張：（一）本件台南縣七股鄉○○○段84－85地
    號土地（以下簡稱系爭土地）上編號A、B、C之建物，即門
    牌號碼為台南縣七股鄉十份村70號之8房屋（以下簡稱系爭
    建物），乃訴外人陳勝義與原告甲○○於民國83年間共同出
    資所興建，原告確屬系爭建物所有權人之一，茲分述如下：
    １原告為保障其對於系爭建物之所有權，業於96年11月27日
    ，在臺灣高等法院臺南分院民事庭中以證人身分證稱：（當
    時以多少價錢購買）印象中我拿50萬元給我父親陳勝義向杜
    玉藤買地；（房子是何人所蓋？）我父親（即債務人陳勝義
    ）以搭鐵架方式蓋的，部分僱工，部分自己蓋，我父親從事
    土木工作，房子約40坪左右；（問：蓋房子資金何人支付？
    ）大部分是我拿回去的，一部份是我父親的錢等語，足徵系
    爭土地、建物確為訴外人陳勝義與原告共同合夥出資所購買
    及興建，揆諸前開最高法院判決之意旨，系爭建物不待登記
    ，即為訴外人陳勝義與原告原始取得之公同共有財產。是以
   ，被告乙○○雖執對於訴外人陳勝義之執行名義，訴請
    鈞院民事執行處（即97年度執字第23743號）拆屋系爭建物
    ，惟原告對於系爭建物確有部分所有權。（二）系爭建物確
    於民國83、84年間由原告出資興建：１查原告甲○○之父親
    陳勝義於前案審理期間是否曾經爭執或主張為系爭建物所有
    權人之一，與本案無關，蓋以原告並不否認父親對於系爭建
    物之興建亦有貢獻，茲由原告前於台灣高等法院台南分院96
    年度上易字第131號事件（下稱系爭拆屋還地事件）中，曾
    於97年l月15日準備程序清楚陳稱：「我父親以搭鐵架方式
    蓋的，部份僱工、部份自己蓋」等語明確，足證原告從未否
    認父親亦為系爭建物所有權人之一。而本件原告起訴主張並
    爭執者，乃在於－原告確屬系爭建物原始起造人之一，故原
    告亦為系爭建物所有權人之一，原告對於鈞院97年度執字第
    23743號強制執行事件中，就訴之聲明附圖所示編號A、B、C
    部分當然具有排除被告乙○○聲請強制執行之法律上地位。
    （三）經查，茲由被告前於97年6月13日所提出答辯狀中被
    證九所示，系爭建物係於84年3月23日申請編訂門牌，足徵
    系爭建物確於84年建成、使用，故原告所為系爭建物係於83
    、84年間起造等語，並非無據。況原告父親於前案所提調查
    證據聲請狀中，亦曾明確陳稱：「上訴人（即原告父親）應
    自83、84年間即起造建物居住迄今」等語，亦為被告所不爭
    執，故系爭建物係83、84年間起造乙節，應為雙方所不爭執
    之事項。（四）再查，被告固辯稱系爭拆屋還地事件以原告
    無法舉證證明資力，爰判決原告父親敗訴云云，惟系爭建物
    之起造過程中，除父親親自行搭建部分外，其餘購地、購料
    、雇工、裝潢等費用之支出，概由原告支出，故原告確為原
    始起造之所有權人之一。（五）原告向元大銀行所調閱原告
    85年一整年之帳戶往來明細表所示，85年一整年間，原告於
    元大銀行之前身即台南第七信用合作社崇德分社，每月確實
    均有十數萬至五、六十萬之存款餘額，顯見原告主張擁有購
    地、建屋之資力，要非無據。況且將支用後之餘錢存入銀行
    ，乃一般社會之通例，茲由原告扣除每月必須之花費後，尚
    得以剩餘十數萬至五、六十萬之情形觀之，原告當時確實具
    有相當之資力。另原告所提出者雖為85年間之存款紀錄，但
    原告並無顯赫家世，不可能自他人處無償取得上開款項，二
    則依據上開存款紀錄顯示，原告每月月中均會存入一定金額
    ，足徵上開資力不僅非原告瞬間所累積者，原告前於系爭拆
    屋還地事件中陳稱：自考上國立成功大學電機系後，自79年
    起即在補習班打工，81年起即在補習班任教，故於83、84年
    間確有相當資力購地、建屋乙節，要非無據。爰依第三人異
    議之訴法律關係提起本件訴訟。並聲明：臺灣台南地方法院
    97年度執字第23743號強制執行案件，就附圖所示編號A、B
    、C部分之強制執行程序應予撤銷。
二、被告則以：（一）原告主張渠係系爭（未保存登記）房屋所
    有人之證據－臺灣高等法院臺南分院96年度上易字第131號
    拆屋還地事件中96年11月27日之準備程序筆錄。觀其內容，
    無非係本件原告於該訴訟中以證人身分出庭作證謂：「系爭
    房屋係渠與渠父陳勝義合夥出資所建」云云之證述而已，又
    未提出任何系爭房屋如何出資、出資金額、如何購買建材以
    興建、其興建過程如何等等之證據。其以己之言，證己之主
    張，豈非空言。（二）依該項筆錄所載，原告之主張，系爭
    未保存登記房屋，並非渠個人所有，而係渠與渠父陳勝義合
    夥（出錢、出力）所興建而完成之合夥財產。（三）原告
    所舉上述拆屋還地事件之臺灣高等法院臺南分院確定判決，
    已認定：「七、．．．陳勝義再辯稱：系爭房屋係陳勝義與
    其子甲○○共同出資所建，應屬渠等公同共有，．．．僅列
    陳勝義為被告，當事人即有不適格情形。又系爭建物繼續存
    於系爭土地上，其經濟價值之利用，顯然較高於拆除系爭建
    物，被上訴人求拆屋還地顯然權利濫用云云。惟查：１「台
    南縣稅捐稽徵處佳里分處」分別函覆及臺灣臺南地方法院民
    事執行處及原審之函文與稅籍證明已載明：系爭房屋之納稅
    人分別為陳勝義及杜玉清，所有權之持分則為「全部」而非
    「共有」; 納稅義務人姓名「陳勝義」、「杜玉清」，持分
    比率為「1/1」、構造別為「鋼鐵造」、現值為「92,100元
    」，納稅義務人姓名「杜玉清」，持分比率為「1/1」、構
    造別為「雜木」、現值為「37,0 00元」。再參以前案法院
    勘驗現場時（96年3月2日），原地主杜玉藤（前案被告，嗣
    後撤回）已表明：系爭鐵皮屋及鐵棚架是被告陳勝義的」、
    「門牌：70－8號」等語；且陳勝義向台南縣七股鄉戶政事
    務所申填之「編釘門牌、門牌證明申請書」，其亦記載為系
    爭房屋之房屋所有人，有台南縣七股鄉戶政事務所九十六年
    八月二十八日南縣七戶字第0960001122號函及檢附之「編釘
    門牌、門牌證明申請書」影本附卷可參以察；顯見位處系爭
    土地上之系爭房屋（即70－8號），確屬訴外人陳勝義個人
    所有，並由其占有使用中，應堪認定。至原告甲○○於前案
    審理時之證述內容，則為被告所堅決否認，且甲○○（61年
    07 月15日生）於八十三年間年僅二十二歲，為在學之學生
    ，衡情豈有交付五十萬元予陳勝義購地建屋之經濟能力；其
    之所證，尚不足採。因之，以之為被告，起訴請求陳勝義拆
    屋還地，當無『當事人不適格』之問題。（四）依陳勝義於
    鈞院95年度訴字第1828號拆屋還地事件「九十六年元月十日
    」「民事答辯狀」亦自承：「陳勝義與杜玉清二人係另向劉
    登枝租地義屋。陳勝義於上述拆屋還地事件二審時，所具「
    九十六年八月十三日」「民事上訴理由暨調查證據聲請狀」
    亦自承：「查．．．陳勝義於民國82、83年間即以每坪新台
    幣一萬元之價格向杜玉藤買受系爭房屋所占用之土地，並出
    資建屋，占有使用系爭土地迄今」、「．．．（陳勝義）出
    資建屋當時，系爭土地及房屋之實質所有權人均為上訴人陳
    勝義」、「上開用水、用電及門牌編訂資料均足以證明上訴
    人陳勝義確實自80年間即建屋、占有使用系爭土地迄今之事
    實」。陳勝義於「九十六年十月四日」之「民事調查證據聲
    請狀」猶自承：「．．．（陳勝義）多年來確實均依據台電
    公司之繳費通知繳交電費，有電費繳費通知及收據影本附卷
    可稽，上訴人（陳勝義）應自83、84年間即起造建物居住迄
    今」。系爭房屋座落之「門牌」為「台南縣七股鄉十份村7
    鄰十份70號之8」，依該址之「戶籍謄本」所記載，僅「陳
    勝義」一人設籍，並無他人! （五）另參諸上述高院確定判
    決斟酌之下列  「證據」，系爭未保存登記之房屋，乃「陳
    勝義」一人所獨有，甚明。依鈞法院94年度執字第25965號
    強制執行事件中之「94年8月9日」之「履勘筆錄（指界）」
    記載：「據在場人陳勝義稱係債務人（杜玉藤）借其搭建使
    用，房屋為其所有」。足徵「系爭房屋」係「．．．陳勝義
    個人所興建」，為「陳勝義個人所有」，甚明。即「台南縣
    稅捐稽徵處佳里分處」覆「台灣台南地方法院民事執行處」
    之94年8月16日南縣稅佳分二字第0940180196號函亦載明：
    系爭房屋之「納稅人」為「陳勝義」，其對房屋之「所有權
    」之「持分」為「全部」，而非「共有」，此有該函附原審
    執行卷（即94年執字第25965號）可稽。即，同上稅捐稽徵
    處分處，覆「台灣台南地方法院民事庭」之95年12月25日南
    縣稅佳分二字第0950143873號函檢附之系爭房屋之「稅籍證
    明」，亦載明：「納稅義務人姓名」為「陳勝義」，「持分
    比率」為「1/1」（「構造別」為「鋼鐵造」，「現值」僅
    「92,100元」）。亦可見系爭房屋據「陳勝義」申報之資料
    顯示，屬「陳勝義」個人獨有，甚為灼然! 鈞院於民國96年
    3 月2日上午10時30分履勘現場時，該案原被告杜玉藤（亦
    為「原地主」，且，為陳勝義之妻兄），亦向法官表明：系
    爭「鐵皮屋及鐵棚架」「是．．．陳勝義（所有）的」「門
    牌：70－8號」。台南縣七股鄉戶政事務所覆鈞院之96年8月
    28 日南縣七戶字第0960001 122號函檢附之陳勝義自填之「
    編釘門牌、門牌證明」「申請書」，亦於「申請人身分」欄
    ，陳勝義亦自承渠為系爭房屋之「房屋所有人」。是以原告
    主張其對於系爭房屋亦為所有人之一，顯無理由。並聲明：
    原告之訴駁回。
三、本件經協商並簡化爭點後，確認兩造不爭執及爭執事項如下
    （本院97年8月5日言詞辯論錄，本院卷，第32、33頁）：
    【兩造不爭執事項】
（一）本院於96年4月25日以95年度訴字第1828號判決，判命訴
      外人陳勝義應將坐落臺南縣七股鄉○○○段84之85地號土
      地上，如附圖所示編號A部分面積131平方公尺鐵皮屋、B
      部分面積47平方公尺車棚、C部分面積165平方公尺鐵皮屋
      拆除，將土地交還被告，並經訴外人杜玉清、陳勝義二人
      上訴臺灣高等法院臺南分院，該院於97年3月18日以96年
      度上易字第131號判決駁回訴外人陳勝義及杜玉清上訴而
      告確定。
（二）上開系爭A、B、C三部分建物由被告以訴外人陳勝義為債
      務人，聲請拆屋交地強制執行，經本院民事執行處以97年
      度執字第23743號受理在案。
（三）以上事實，業據本院依職權調取本院95年度訴字第1828號
      、台灣高等法院台南分院96年度上易字第131號民事卷及
      本院97年度執字第23743號執行卷核閱無訛，復為兩造所
      不爭，應堪信為真實。
  【兩造爭執事項】
系爭建物是不是原告與訴外人陳勝義共同出資興建？而得排除
本件強制執行？
四、茲就上開兩造爭執事項，分述本院得心證理由如下：
（一）按當事人主張有利於己之事實者，就其事實有舉證之責任
      ，民事訴訟法第277條前段定有明文。次按第三人就執行
      標的物有足以排除強制執行之權利者，得於強制執行程序
      終結前，向執行法院對債權人提起異議之訴，強制執行法
      第15條亦有明定。故提起第三人異議之訴之人，既係主張
      其對於執行標的物有足以排除強制執行之權利，自應由其
      就該足以排除強制執行之權利存在之事實負舉證之責。本
      件原告主張系爭房屋為其與訴外人陳勝義於83間共同出資
      所興建，其屬系爭房屋之所有權人之一，其有排除強制執
      行之權利，依前揭說明，就上開原告主張有利於己之事實
      ，自應由其負舉證責任。
（二）原告主張其屬系爭房屋之所有權人之一云云，無非舉其於
      前案台灣高等法院台南分院96年度上易字第131號民事庭
      審理時，以證人身份證稱：「（當時以多少價錢購買）印
      象中我拿50萬元給我父親陳勝義向杜玉藤買地；（房子是
      何人所蓋？）我父親（即陳勝義）以搭鐵架方式蓋的，部
      分僱工，部分自己蓋，我父親從事土木工作，房子約40
      坪左右；（蓋房子資金何人支付？）大部分是我拿回去的
      ，一部份是我父親的錢等語（前案二審卷，第121頁）。
      惟查，上開原告於前案之證述，亦為原告片面之詞，其所
      稱「出資興建」系爭房屋，既缺乏證據以資佐證，自難遽
      以為原告有利之認定。
（三）次查，原告主張其有資力興建系爭房屋，固有本院依職權
      函調之原告財政部台灣省南區國稅財產歸屬資料清單（本
      院卷，第28頁）可稽，惟上開資料僅為原告年度所得之顯
      現，原告雖具相當資力足以興建系爭房屋，惟與系爭房屋
      是否為其所興建是二回事，並不能當然推論系爭房屋為其
      所興建，自不能因此即認定原告主張其為系爭房屋共有人
      之一一節為真。此外，原告亦自承其無證據證明系爭房屋
      為其與訴外人陳勝義共有一節屬實（本院97年8月5日言詞
      辯論錄，本院卷，第31頁），其主張其為系爭房屋共有人
      之一，有足以排除強制執行之權利云云，即無足採。
（四）末查，訴外人杜玉藤（即原告之姑丈）於前案法院勘驗時
      曾陳稱：「鐵皮屋及鐵皮棚架係陳勝義的，門牌：70-8號
      」（前案一審卷，第41頁）等語，並隻字未提系爭房屋為
      陳勝義與原告共有之情事，苟系爭房屋原告確為共有人之
      一，為何杜玉藤在前案陳述時並未提及？足徵原告主張其
      為系爭房屋之共有人一節，應係子虛，並無可採。從而，
      原告即無排除本院97年度執字第23743號強制執行案件，
      就附圖所示編號A、B、C部分之強制執行程序之權利。
五、綜上所述，原告並無法舉證證明其為系爭房屋之共有人，其
    主張其為共有人之一，起訴請求撤銷本院97年度執字第2374
    3號強制執行案件，就附圖所示編號A、B、C部分之強制執行
    程序應予撤銷云云，於法無據，不應准許。
六、因本案事證已臻明確，兩造其餘主張陳述及所提之證據，均
    毋庸再予審酌，附此敘明。
七、本件訴訟費用為15,454元（裁判費15,454元），爰依民事訴
    訟法第87條第1項裁判如主文所示。
四、結論：原告之訴無理由，依民事訴訟法第78條、第87條第1
    項，判決如主文。
中    華    民    國    97    年    8     月    19    日
                  民事第三庭    法  官  孫玉文
以上正本係照原本作成。
如對本判決上訴，須於判決送達後20日內向本院提出上訴狀。
中    華    民    國    97    年    8     月    19    日
                                書記官  蘇玟心


司法院資訊處製作；財團法人民間司法改革基金會備份。
